【裁判字號】    95,交聲,852
【裁判日期】    951004
【裁判案由】    聲明異議
【裁判全文】
臺灣彰化地方法院交通事件裁定        95年度交聲字第852號
原處分機關  交通部公路總局台中區監理所彰化監理站
異議人即    甲○○
受處分人
上列異議人即受處分人因違反道路交通管理處罰條例案件，對於
交通部公路總局臺中區監理所彰化監理站民國95年9月7日所為之
裁決書（彰監四字第裁64─I00000000號）不服，聲明異議，本
院裁定如下：
    主  文
原處分撤銷。
甲○○汽車駕駛人，拒絕接受酒精濃度測試之檢定，處罰鍰新臺
幣六萬元整，並吊銷駕駛執照，3年內禁考。
理  由
一、按「汽車駕駛人，駕駛汽車經測試檢定有下列情形之一者，
    處新臺幣一萬五千元以上六萬元以下罰鍰，並當場移置保管
    該汽車及吊扣其駕駛執照一年；因而肇事致人受傷者，並吊
    扣其駕駛執照二年；致人重傷或死亡者，吊銷其駕駛執照，
    並不得再考領：一、酒精濃度超過規定標準。二、吸食毒品
    、迷幻藥、麻醉藥品及其相類似之管制藥品。」、「汽車駕
    駛人拒絕接受第一項測試之檢定者，處新臺幣六萬元罰鍰，
    並當場移置保管該汽車及吊銷該駕駛執照；如肇事致人重傷
    或死亡者，吊銷該駕駛執照，並不得再考領。」道路交通管
    理處罰條例第35條第1項及第4項規定甚明。另按交通法庭認
    為聲明異議有理由或聲明異議雖無理由而原處分不當或違法
    者，應以裁定將原處分經聲明異議部分撤銷，並自為裁定，
    道路交通案件處理辦法第20條亦有明定。
二、聲明異議意旨略以：本件為警盤查時係停車於路邊講手機，
    並非行駛中，故要求進行酒測不合理，為此聲明異議，請求
    撤銷原處分云云。
三、經查：受處分人於民國95年6月25日23時30分許，騎乘車牌
    號碼VNW－767號輕型機車，在彰化縣彰化市○○路、民生路
    口紅綠燈停等區講手機，當時燈號變換成綠燈，為警發現受
    處分人未行駛，遂對受處分人盤查，於盤查時聞到有酒味，
    要對受處分人進行酒測，但受處分人拒絕酒測因而依法開單
    舉發（拒絕酒測時間95年6月26日0時44分），經原處分機關
    依道路交通管理處罰條例第35條第3項規定，裁處罰鍰新臺
    幣（下同）6萬元，並吊銷駕駛執照，3年內禁考一節，業據
    受處分人於其所提出之異議狀及本院訊問時所自承，並有彰
    化縣警察局95年6月26日彰警交字第I00000000號舉發違反道
    路交通管理事件通知單一件在卷可稽。雖受處分人辯稱為警
    盤查時係停車於紅綠燈停等區講手機，並非行駛中，而不能
    對受處分人酒測，然查受處分人於異議狀中已自承於停車講
    手機前確有駕車行為，參以受處分人亦於95年8月17日陳情
    狀中自承騎乘車牌號碼VNW－767號機車路經彰化市○○路民
    生南路路口，因有朋友來電，所以就將機車停在路邊與朋友
    通話；另於本院訊問時稱：「當時在馬路上打電話，我有喝
    啤酒，在那裡打電話叫人載我；將機車牽到馬路上等」及對
    本院訊問「為何不在路邊等，而要將機車牽到馬路上等」為
    拒答等情，堪信受處分人有酒後駕車停車時拒絕接受酒精濃
    度測試檢定之違規行為無訛，受處分人徒以前情置辯，核屬
    無據，要無可採。
四、又「行為後法律或自治條例有變更者，適用行政機關最初裁
    處時之法律或自治條例。但裁處前之法律或自治條例有利於
    受處罰者，適用最有利於受處罰者之規定。」，94年2月5日
    公布，95年2月5日施行之行政罰法第5條定有明文。查受處
    分人上開違反道路交通管理處罰條例行為後，於95年9月7日
    原處分機關裁決前，道路交通管理處罰條例第35條業經修正
    公布，並由行政院定自95年7月1日施行，修正前該條第3項
    規定：「汽車駕駛人拒絕接受第一項測試之檢定者，處新臺
    幣六萬元罰鍰，並當場移置保管其汽車及吊銷其駕駛執照；
    如肇事致人重傷或死亡者，吊銷其駕駛執照，並不得再考領
    。」；而新修正道路交通管理處罰條例第35條第4項則規定
    ：「汽車駕駛人拒絕接受第一項測試之檢定者，處新臺幣六
    萬元罰鍰，並當場移置保管該汽車及吊銷該駕駛執照；如肇
    事致人重傷或死亡者，吊銷該駕駛執照，並不得再考領。」
    ，比較上開修正前、後之裁罰金額均為6萬元罰鍰，對於受
    處分人不生有利或不利之情形，僅係法條文字修正，並移動
    法條次序，由原第3項改列第4項，依前揭行政罰法第5條規
    定，本件即應適用原處分機關最初裁處時之法律即修正後道
    路交通管理處罰條例第35條第4項規定予以裁罰，惟查系爭
    裁決書理由欄所列條文係第35條第3項規定，依行政罰法第
    5條，系爭裁決書即有違誤，原處分機關據引對受處分人所
    為之處分，難謂允當，自應由本院將原處分撤銷，改諭知受
    處分人甲○○依道路交通管理處罰條例第35條第4項規定為
    裁罰，以資適法。
五、綜上所述，受處分人確有上揭違反道路交通管理處罰條例所
    定拒絕接受酒精濃度測試檢定之交通違規行為，本件受處分
    人之聲明異議雖無理由，然原處分顯有瑕疵，應將原處分撤
    銷，並依道路交通管理處罰條例第35條第4項之規定，裁處
    受處分人罰鍰6萬元，並吊銷其駕駛執照，3年內禁考。
據上論斷，依道路交通案件處理辦法第20條前段，裁定如主文。
中    華    民    國    95    年    10    月    4     日
                        臺灣彰化地方法院交通法庭
                                法  官  姚銘鴻
以上正本證明與原本無異。
如不服本裁定，應於裁定送達後5日內向本院提出抗告狀（須附
繕本）。
中    華    民    國    95    年    10    月    4     日
                                書記官  謝志鑫


司法院資訊處製作；財團法人民間司法改革基金會備份。
